【裁判字號】    90,上訴,3346
【裁判日期】    901129
【裁判案由】    偽造貨幣
【裁判全文】
臺灣高等法院刑事判決                            九十年度上訴字第三三四六號
    上  訴  人  臺灣板橋地方法院檢察署檢察官
    被      告  乙○○
    指定辯護人  本院甲○辯護人
右上訴人因被告偽造貨幣案件，不服臺灣板橋地方法院九十年度訴字第一○二一號，
中華民國九十年八月十四日第一審判決（起訴案號：臺灣板橋地方法院檢察署九十年
度偵字第一○二一號）提起上訴，本院判決如左：
    主  文
原判決撤銷。
乙○○行使偽造之通用紙幣，未遂，處有期徒刑貳年，緩刑伍年，緩刑期內付保護管
束。扣案偽造之通用紙幣新台幣壹仟元券伍張，沒收。
    事  實
一、乙○○為圖供使用，於民國（下同）九十年三月十九日凌晨零時三十分左右，在
    臺北市○○○○○路上麥當勞速食店大門旁拾獲不詳人士所丟棄，為不詳姓名者
    所偽造之通用紙幣新台幣壹仟元券伍張（下稱千元紙幣），同日凌晨三時三十分
    許，與無犯意聯絡之友人丙○○、丁○○搭乘不詳車號之計程車行駛至臺北縣永
    和市○○路、竹林路口時，乙○○持以行使其中之千元紙幣一張，交付給不知情
    之計程車司機，用以支付車資時為司機識破而未得逞。該司機旋即報警查獲，並
    於乙○○身上起出上開千元紙幣鈔五張。
二、案經臺北縣警察局永和分局移送臺灣板橋地方法院檢察署檢察官偵查起訴。
    理  由
一、右揭被告乙○○如何於前開時地拾得千元紙幣五張，夥同友人丙○○、丁○○等
    人搭乘計程車，持其中一張以支付車資時為司機識破，嗣經警從其身上起獲上開
    紙幣等事實，除關於紙幣之來源已據被告於警局初訊及原審明白供承係其所拾得
    者外（見偵查卷第五頁、第七頁反面、原審卷第十九），餘亦均迭據被告坦承不
    諱，所供核與證人丙○○、丁○○證述情節（鈔券來源之陳述與被告前揭所供不
    符者除外）相符，並有千元紙幣五張扣案可證，該等紙幣均以彩色雷射輸出方式
    （含彩色影印）仿印；無隱藏字及凹版印紋凸起效果；紙質鈔不同，無水印；安
    全線以彩色雷射輸出方式（含彩色影印）仿正面五段顯露部分，無折光變色反應
    ；正面左下角之「１０００」面額數字，無折光變色效果，此有中央銀行發行局
    九十年五月七日（九○）臺央發字第○三○○二六三九八號函附卷可稽，則系爭
    五張千元紙幣俱屬係偽造之通用紙幣，灼然甚明。被告就取得紙幣之方式迥異常
    情，其於撿拾之際，既已觸摸，當無不知之理，所辯不知係偽鈔云云，核非足採
    。
二、被告雖於警局複訊及檢察官偵查中改稱：系爭千元紙幣是向一年籍不詳之呂姓男
    子以一千五百元購得，該呂姓男子「呂×昇」即是呂冠陞云云，惟經警循線追查
    ，並詢問證人呂冠陞則否認有販售偽鈔情事；之後被告於原審及本院又改稱：該
    紙鈔是丙○○所交付。證人丙○○於原審及本院雖亦附和其說，陳稱：偽鈔是其
    於九十年三月十日，在板橋市○○路附近撞球場，向年約十九歲綽號小黑之男子
    ，以三千元購得，乙○○及丁○○均不知是偽鈔云云。被告就系爭紙幣來源之供
    述雖前後反覆不一，惟證人丙○○、丁○○於警訊時指證：伊等不知上揭偽鈔何
    來，是被告告以若有警察查問，則說是撿來的（見偵查卷第十五頁反面、第十九
    頁）；證人丁○○於原審亦稱：「偽鈔好像是丙○○說是撿來的，丙○○告訴我
    說，要我跟警察說這偽鈔是撿來的，：」等語（見原審卷第三三頁），可見被告
    所稱偽鈔係其向「呂×昇」所購買，及所謂丙○○交付之說，均非實在。雖證人
    即製作警訊筆錄之警察姚志河證稱：「我發現偽鈔後製作筆錄前，被告與丙○○
    、丁○○有交談，但是他們講什麼我不清楚」（見原審卷第三三頁），即尚難憑
    此臆測渠等有事前串供情形。基於當事人於案發之初所為之陳述，較少權衡利害
    關係，應以其於警局初訊所陳拾得之說詞，較符事實而可採信。事證明確，被告
    犯行，堪以認定。
三、被告拾得者為偽鈔，衡情應係他人所丟棄之物，被告此部分行為雖與刑法第三百
    三十七條規定之要件不符，惟被告持以支付計程車資，顯已就其偽充真幣內容有
    所主張，自屬行使，嗣為司機識破致未達使用之目的，核其所為，係犯刑法第一
    百九十六條第一項、第三項之行使偽造通用紙幣未遂罪。起訴書指被告係向呂姓
    男子購買偽鈔，因認犯同條第一項之收集偽造紙幣罪，容有未洽。被告已著手於
    犯罪行為之實行而不遂，實害行為尚未發生，依刑法第二十六條前段規定按既遂
    犯之刑減輕之。原審不察，遽為被告無罪之判決，即有不合。檢察官上訴據以指
    摘原判決不當，為有理由，應予撤銷改判。爰審酌被告使用偽鈔，除有使收受者
    受到相當於面額之損害外，對於金融秩序亦有不良影響，惟念及被告行為時甫滿
    十八歲，或因年輕識淺一時圖貪，而罹刑章，所持偽鈔數量不多，尚未行使既遂
    及其素行、犯後態度等一切情狀，量處有期徒刑二年。查被告前未曾受有期徒刑
    以上之刑之宣告，有本院被告全國前案紀錄表可徵，並審究如前述之犯罪情狀，
    認其受此徒刑之宣告，當知警惕，信無再犯之虞，本之刑期無刑，認以暫不執行
    為宜，併予諭知緩刑五年，及緩刑期內付保護管束，交由觀護人導正其行止，用
    啟自新。扣案偽造之通用紙幣新台幣壹仟元券伍張，不問屬於犯人與否，依刑法
    第二百條宣告沒收。
據上論斷，應依刑事訴訟法第三百六十九條第一項前段、第三百六十四條、第二百九
十九條第一項前段、刑法第一百九十六條第一項、第三項、第二百條、第二十六條前
段、第七十四條第一款、第九十三條第一項、罰金罰鍰提高標準條例第一條前段，判
決如主文。
本案經檢察官賴俊雄到庭執行職務。
中      華      民      國    九十      年     十一     月    二十九    日
                              臺灣高等法院刑事第二十三庭
                                  審判長法  官  黃  瑞  華
                                        法  官  宋      祺
                                        法  官  吳      燦
右正本證明與原本無異。
如不服本判決應於收受送達後十日內向本院提出上訴書狀，其未敘述上訴之理由者並
得於提起上訴後十日內向本院補提理由書（均須按他造當事人之人數附繕本）。
                                        書記官  陳  靜  姿
中      華      民      國    九十      年     十一     月    二十九    日
附錄：本判決論罪科刑法條
刑法第一百九十六條第一項、第三項
行使偽造、變造之通用貨幣、紙幣、銀行券或意圖供行使之用而收集或交付於人者，
處三年以上十年以下有期徒刑，得併科五千元以下罰金。
第一項之未遂犯罰之。


司法院資訊處製作；財團法人民間司法改革基金會備份。
